臺灣板橋地方法院刑事判決　　　　　　 96年度簡上字第123號
上　訴　人
即　被　告　乙○○
上列上訴人即被告因傷害案件，不服本院年度九十五簡字第六四
五０號中華民國九十五年十二月二十八日第一審判決（聲請簡易
判決處刑案號：九十五年度偵字第二三三七二號），提起上訴，
本院管轄之第二審合議庭判決如下：
    主  文
上訴駁回。
乙○○緩刑肆年，緩刑期間付保護管束。
    事  實
一、乙○○與甲○○為兄妹，其二人係家庭暴力防治法第三條第
    四款（聲請簡易判決處刑書誤載第一款）之家庭成員關係。
    民國九十五年八月十日下午五時許，乙○○與甲○○在臺北
    縣板橋市○○路二四五巷九弄八號四樓住處，因爭看電視而
    發生口角爭執，乙○○竟於同日下午六時十五分許，進入甲
    ○○房間內，基於傷害人身體之犯意，揮拳毆打甲○○之胸
    口（未成傷）及右臉部，致甲○○退至床上後，乙○○復接
    續舉起椅子朝甲○○丟擲而砸到甲○○，造成甲○○受有右
    臉部、右手臂、左手第五指末端擦傷及右大腿、右小腿瘀青
    之傷害（聲請簡易判決處刑書略載身上多處受有瘀傷、瘀腫
    之傷害）。
二、案經甲○○訴由臺灣板橋地方法院檢察署檢察官偵查後，聲
    請簡易判決處刑。
    理  由
一、證據能力：
    按被告以外之人於審判外之陳述，雖不符同法第一百五十九
    條之一至第一百五十九條之四之規定，而經當事人於審判程
    序同意作為證據，法院審酌該言詞陳述或書面陳述作成時之
    情況，認為適當者，得為證據；當事人、代理人或辯護人於
    法院調查證據時，知有同法第一百五十九條第一項不得為證
    據之情形，而未於言詞辯論終結前聲明異議者，視為有前項
    之同意，刑事訴訟法第一百五十九條之五第一項、第二項定
    有明文。查上訴人即被告乙○○對於證人即告訴人甲○○於
    偵查中之陳述及臺北縣立醫院驗傷診斷證明書等證據方法之
    證據能力之意見，於本院準備程序表示無意見等語，且本院
    言詞辯論程序終結前，被告亦未就上開證據方法之證據能力
    部分聲明異議，本院審酌證人甲○○偵查中陳述作成情況，
    並無不當情形，且證人甲○○於偵查中向檢察官所為之陳述
    ，亦經具結在案，復無證據證明證人甲○○偵查中之陳述有
    顯不可信之情況，而上開驗傷診斷證明書，係臺北縣立醫院
    醫師依診斷證人甲○○之受傷情況所得之結論，並無何不具
    信用性之情形存在。是依首揭規定，上開證人偵查中之陳述
    及診斷證明書，均具有證據能力，合先敘明。
二、訊據被告乙○○固對於在上開時地揮拳毆傷告訴人甲○○並
    舉起椅子丟擲砸傷告訴人之事實坦承不諱，惟矢口否認故意
    丟擲椅子傷害告訴人之犯行，辯稱：案發當時媽媽進來告訴
    人房間隔在伊與告訴人的中間，伊為了宣洩情緒，才順勢把
    椅子拿起來甩下去，且伊的眼鏡被告訴人揮掉，不知椅子為
    何會跑到床上砸到告訴人，但伊不是故意要拿椅子砸告訴人
    云云。經查：
  (一)被告於上開時地徒手毆打告訴人甲○○之胸口及右臉部，並
    舉起椅子故意丟向告訴人，致其受有右臉部、右手臂、左手
    第五指末端擦傷及右大腿、右小腿瘀青傷害之事實，業據證
    人即告訴人甲○○於偵查及本院審理中證述屬實，並有臺北
    縣立醫院驗傷診斷證明書（檢驗日期九十五年八月十二日）
    一紙在卷可稽。
  (二)被告雖坦承揮拳毆傷告訴人甲○○，但否認故意丟擲椅子傷
    害告訴人，並以前詞置辯。惟查，被告如何舉起椅子故意丟
    向告訴人致其受傷之事實，業據證人甲○○於偵查中結證稱
    ：被告進入房間時，伊本來站在房間書桌前，被告就徒手打
    到伊的頭、身體，還用腳踢伊，伊就一直退到床上，被告就
    舉起電腦旁的椅子往伊這方向丟來，當時伊抱住頭，左側身
    體靠牆壁，所以椅子是打到伊右側身體上，後來媽媽就進入
    房間並擋在伊二人之間，後來伊就趕緊拿東西出門等語；又
    於本院審理中結證稱：被告當時用電腦椅子丟過來砸到伊，
    伊當時雙手抱住頭，坐在床上側著身體，椅子後來打到伊的
    大腿、手臂，被告丟椅子時與伊的距離約二又三分之一個法
    庭地磚即約一百五十公分長，被告是用雙手把椅子舉起來往
    伊的方向丟過來，因伊人在單人床上，被告當時是要嚇嚇伊
    ，而伊現在想起來當時是被告先丟椅子後，媽媽才進來的；
    當時被告的眼鏡是歪的，但還是掛在臉上等語明確。是案發
    當時被告仍戴著眼鏡，並與告訴人之間僅約一百五十公分之
    距離，其明知向告訴人丟擲器物將因此砸傷告訴人，猶舉起
    椅子丟向告訴人，並致告訴人受傷，顯見被告對於傷害之結
    果有所認識，仍有意使其發生，被告係故意傷害告訴人甚明
    ，被告辯稱其非故意丟擲椅子傷害告訴人云云，自非足採。
    至證人即被告、告訴人之母親黃明珠於本院審理中固證稱：
    因伊當時擋在被告與告訴人中間，被告打不到告訴人，所以
    才丟椅子發洩情緒云云，惟此與證人甲○○前開證述之事實
    不合，且證人黃明珠若於被告丟擲椅子當時確係站在被告與
    告訴人二人中間，衡情被告舉起椅子丟擲時應會砸到站在中
    間之證人黃明珠，但被告所丟擲之椅子最終係砸傷告訴人，
    證人黃明珠並未因此受傷，足徵證人黃明珠此部分證詞，應
    係迴護被告之詞，不足採信，亦難為被告有利之認定。
  (三)綜上，被告空言否認故意丟擲椅子傷害告訴人云云，不足採
    信。本案事證明確，被告犯行洵堪認定。
三、按家庭暴力防治法所稱「家庭暴力」，係指家庭成員間實施
    身體或精神上不法侵害之行為；又所稱「家庭暴力罪」，則
    指家庭成員間故意實施家庭暴力行為而成立其他法律所規定
    之犯罪，家庭暴力防治法第二條第一項、第二項分別定有明
    文。是核被告傷害其妹即告訴人甲○○之行為，係犯刑法第
    二百七十七條第一項之傷害罪，且屬於對家庭成員間實施身
    體上不法侵害之行為，自亦該當家庭暴力防治法所稱之家庭
    暴力罪，惟因家庭暴力防治法對於家庭暴力罪並無科處刑罰
    之規定，是以僅依刑法傷害罪之規定予以論罪科刑即可。又
    被告先後徒手毆打及丟擲椅子傷害告訴人之行為，係於時間
    密接之情形下，在同一空間基於單一犯意之所為，為接續犯
    ，屬實質上之一罪。
四、原審以被告傷害犯行明確，依刑事訴訟法第四百四十九條第
    一項前段、第三項、第四百五十四條第二項，刑法第二百七
    十七條第一項、第四十一條第一項前段，刑法施行法第一條
    之一，判處拘役五十九日，並諭知易科罰金之折算標準，其
    認事用法均無不合，量刑亦屬妥適。上訴人即被告猶執前詞
    ，空言否認故意丟擲椅子傷害告訴人犯行，而指摘原審判決
    不當，為無理由，應予駁回。
五、末查，被告未曾受有期徒刑以上刑之宣告，有臺灣高等法院
    被告全國前案紀錄表在卷可憑，被告於本院審理中，業與告
    訴人達成和解（見卷附和解書），告訴人於本院審理中亦表
    示現在與告訴人相處愉快，請求法院給予被告自新機會等語
    ，且被告因一時失慮致罹刑章，經此次偵審程序，當知所警
    惕，信無再犯之虞，本院認其所受宣告之刑以暫不執行為適
    當，併予宣告緩刑四年，以啟自新。又被告對告訴人為家庭
    暴力傷害行為，且受緩刑之宣告，自應依家庭暴力防治法第
    三十八條第一項，於緩刑期間內宣告付保護管束（家庭暴力
    防治法於九十六年三月二十八日修正公布，有關犯家庭暴力
    罪而受緩刑之宣告應付保護管束之規定亦經修正，而保護管
    束係非拘束人身自由之保安處分，依刑法第二條第二項規定
    ，採從新主義，應直接適用裁判時之法律即修正後之家庭暴
    力防治法第三十八條第一項規定）。
據上論斷，應依刑事訴訟法第四百五十五條之一第一項、第三項
、第三百六十八條，刑法第七十四條第一項第一款，（修正後）
家庭暴力防治法第三十八條第一項，判決如主文。
本案經檢察官黃怡華到庭執行職務。
中　　華　　民　　國　　96　　年　　4 　　月　　9 　　日
                  刑事第十六庭  審判長法　官  白光華
                                      法　官  曾淑娟
                                      法　官  楊志雄
以上正本證明與原本無異
本件不得上訴
                                      書記官  陳春銘
中　　華　　民　　國　　96　　年　　4 　　月　　9 　　日
附錄本案論罪科刑法條全文：
刑法第二百七十七條
傷害人之身體或健康者，處三年以下有期徒刑、拘役或一千元以
下罰金。
犯前項之罪因而致人於死者，處無期徒刑或七年以上有期徒刑；
致重傷者，處三年以上十年以下有期徒刑。
